臺灣板橋地方法院民事判決　九十二年訴字第二○八號
　　原　　　告　交通部臺灣鐵路管理局
　　法定代理人　乙○○
　　訴訟代理人　吳美津律師
　　被　　　告　翔捷交通有限公司　　　設臺南縣善化鎮○○路一四六號
　　法定代理人　丙○○　　　　.
　　被　　　告　甲○○　　　　.
　　訴訟代理人　謝聰文律師
右當事人間請求損害賠償事件，於民國九十三年二月十八日言詞辯論終結，本院判決
如左：
    主    文
被告應連帶給付原告新台幣仟陸佰壹拾陸萬肆仟壹佰陸拾貳元，及自民國九十二年
二月二十五日起至清償日止，按年息百分之五計算之利息。
訴訟費用由被告連帶負擔。
本判決於原告以新台幣壹仟貳佰零伍萬元供擔保後，得假執行；但被告如於假執行程
序實施前，以新台幣仟陸佰壹拾陸萬肆仟壹佰陸拾貳元為原告預供擔保，得免為假
執行。
    事    實
甲、原告方面：
一、聲明：求為判決如主文第一項所示，並陳明願供擔保請准宣告假執行。
二、陳述：
（一）被告翔捷交通有限公司（以下簡稱：翔捷公司）司機即被告甲○○，於民國（
      下同）九十一年七月二十日上午九時二分許，駕駛被告翔捷公司所有○二五Ｇ
      Ｍ號牌曳引車，在原告縱貫線基隆起四八公里九○七公尺處，由海側往山側行
      駛通過臺北縣鶯歌鎮○○○里○○○○○道時，因車身過長而無法一次順利通
      過，以致未能與前車保持適當安全距離，致使滯停於平交道上，而與原告所有
      第一○○九次列車發生撞擊，致該列車當場出軌，平交道設備嚴重受損，並造
      成鐵路南北交通中斷，由下述說明可知本件事故之發生，可知被告甲○○確有
      完全之過失。
  １、依據道路交通安全規則：(1)第一○四條第一項第三款規定：「駕駛人應在軌道
      外三至六公尺前，暫停、看、聽鐵路兩方無火車來時，始得通過。」；(2)第一
      ○四條第二項規定：「汽車駛至鐵路平交道前，如前面有車輛時，應俟前車駛
      離平交道適當距離而後車能安全通過後，始得通過。」；(3)第一三○條第四款
      規定：「在鐵路平交道上不得超車、迴車、倒車或臨時停車。」(4)第八十二條
      第一項第二款規定：「曳引車牽引拖架時，裝載後全長不得超過十八公尺。」
      ；同條第一項第二、三、四款亦明文規定：「裝載後全長不得超過十八公尺」
      、同項第三、四款則明定，曳引車牽引拖架時，裝載物品之長度及重量應遵照
      法令之限制。(5)第八十一條第二、五款亦規定：全聯結車裝載總重量之限制，
      以及裝載之貨物及貨櫃不得伸出車尾之外。
　２、而查本件被告甲○○既考領有職業聯結車駕駛執照，對上開交通規定應知之甚
      詳，詎伊為圖賺取更多的貨運利益，駕駛上述曳引車，竟附掛兩節拖板車，且
      均各載Ｈ型鋼樑八根，每根長度二十一．三公尺，致其所裝載之重量及長度均
      明顯超出前開法律規定，造成「車身過重致車速減緩」、「車身過長致轉彎半
      徑變大」之難以控制行車狀況之後果，此其過失者一也。
  ３、又被告甲○○在通過系爭平交道時，明知其所裝載之貨物超過法定長度及重量
      ，致車身過長且過重，即應在火車軌道前暫停，俟與前車保持適當安全距離，
      且待平交道「淨空」之後，始得通過。惟伊為搶賺時間，於上揭時地駕車，本
      應注意上開規定，且當時又無不能注意之情形，竟疏未注意於平交道前停、看
      、聽，貿然強行闖越平交道，此其過失者二也。
　４、又，平交道雖有彎度但寬度尚可正常行駛，被告甲○○既為第一部車，在前無
      阻礙之下本可最先駛離平交道，但因車身過長致轉彎半徑變大，無法一次通過
      平交道，竟違法倒車轉彎時，致第二節拖板車尚停於平交道上，此其過失者三
      也。
　５、觀諸卷附刑事案件報告書所示，本件被告甲○○因搶賺生意，載運貨物超長超
      重，未能依道路交通安全規則，備齊相關資料先向監理站申請通行證而行駛道
      路，致相關警察局交通隊及鐵路警察未能及時到場協助、巡查及管制車輛進出
      ，亦為過失四也。
　６、是故，綜上過失者，終致已進入該平交道原告所有之機車編號為Ｅ１０２１
　　　號之南下自強號列車，因煞避不及，而仍撞上被告甲○○所駕之曳引車，更造
      成該鐵路東西兩條正線嚴重受創，南北鐵路交通亦因此中斷達二十五餘小時，
      致原告受有機務、電務及運務等車輛設備之損害。是被告甲○○之過失駕駛行
  　　為，顯為系爭交通事故之肇事主因。
　７、參以路過現場目擊者許姓卡車駕駛，於案發當日在警訊時證稱：「因該車卡在
      平交道上無法動彈，接著火車就撞上了」云云。以及證人即該火車司機於警訊
      時證稱：「發現進路上有乙輛由海線駛入之曳引拖車，停在平交道東、西正綠
      上妨害行車，立即鳴笛並緊急煞車但己不及」云云；另對號誌鈴是否正常運作
      ，於案發當時警訊證稱：「列車行經松山站時，依規定連繫臺北機務段檢測機
      車上『列車防護裝置』，經測試功能正常，在行車沿途未接收到任何平交道警
      告訊號」云云，可認該平交通於事故發生時，警報及遮斷器運作均為正常，原
      告並無過失。反之，被告甲○○強行闖越平交道不及駛離現場，系爭事故之發
      生自係為被告甲○○之過失所致，而本院刑事庭亦以九十二年度交簡字第六八
      四號刑事判決被告甲○○有罪確定，該刑事判決已明確認定被告甲○○係犯刑
      法第一百八十四條第四項之業務過失致生火車往來危險罪，是被告甲○○辯稱
      系爭車禍發生沒有過失云云，要不足採。
（二）本件被告辯稱原告對本件交通事故之發生與有過失云云，原告鄭重否認之，被
      告自應就此一利己事實存在負舉證責任。況查：
  １、憲法第七條規定平等原則，要求相同的事物應為相同處理，不同事物應為不同
      處理。經查本案事故發生地點鶯歌東鶯里平交道，雖在九十二年十月十四日，
      發生南下通勤列車衝撞遊覽車之死亡車禍事件，惟二者所涉原因並不相同，本
      案並非全然因平交道設計不良所致，不應一概而論，首謹陳明。
  ２、按過失相抵之成立要件，須被害人之過失行為與加害人之加害行為共同成立同
      一損害，或損害發生後，因被害人之過失行為，致其損害擴大，且行為與結果
      有相當因果關係，始有適用（最高法院九十一年度台上字第八四一號、九十二
      年度台上字第四三一號、七十一年度台上字第四一九號裁判意旨參照）。再者
      ，民法第二百十七條第一項所稱被害人與有過失云者，係指被害人茍能盡其善
      良管理人之注意，即得避免其損害之發生或擴大，竟不注意，致有損害發生或
      擴大之意（最高法院七十九年度台上字第二三九九號、八十年度台上字第二二
      四一號、八十年度台上字第四四五號、七十八年度台上字第七○三號、七十六
      年度台上字第一四○八號等裁判意旨參照）；又重大之損害原因，為債務人所
      不及知，而被害人不預促其注意或怠於避免或減少損害者，為與有過失（最高
      法院八十五年度台上字第一九四五號裁判意旨參照）。另按法院援引民法第二
      百十七條第一項過失相抵原則，減輕或免除賠償金額，僅於賠償權利人向其使
      用人即賠償義務人請求賠償時，始有其適用。倘於賠償權利人向其使用人即賠
      償義務人請求賠償時，該賠償義務人不得以賠償權利人之其他使用人亦與有過
      失，以對賠償權利人主張過失相抵。（最高法院八十八年度台上字第二六三一
      號裁判意旨）。
　３、是本件交通事故之發生，原告是否與有過失？應審究者厥為：(1)原告有無盡其
      善良管理人之注意，竟不注意，致有損害發生或擴大之情；(2)原告有無任何過
      失行為？而與本件損害結果之發生與擴大具有相當因果關係？(3)被告是否得以
      原告以外之其他人（如臺北縣政府、警方等等）亦與有過失，以對原告主張過
      失相抵？
　４、本件事故之發生，原告確有盡其善良管理人之注意義務：
    (1)原告就系爭平交道路形不佳，曾在多次與相關單位研商會議中提出多項建議，
      惟因各相關單位未能積極主動配合，致成效緩慢，然原告確已盡力而為。
    (2)又在相關單位尚未完成改善前，早在二年多前，原告在包括本件東鶯里平交道
      在內之五百個平交道旁都投下鉅資設有「告警裝置」，當車輛在平交道上無法
      及時駛離，只要按下「告警裝置」，即會通知列車司機，就可煞車避免撞上，
      原告顯有盡其善良管理人之注意義務，防止意外事故之發生。
    (3)參以路過現場目擊者許姓卡車駕駛，於案發當日在警訊時證稱：「因該車卡在
      平交道上無法動彈，接著火車就撞上了」云云。以及證人即該火車司機於警訊
      時證稱：「發現進路上有乙輛由海線駛入之曳引拖車，停在平交道東、西正綠
      上妨害行車，立即鳴笛並緊急煞車但己不及」云云；另對號誌鈴是否正常運作
      ，於案發當時警訊證稱：「列車行經松山站時，依規定連繫臺北機務段檢測機
      車上『列車防護裝置』，經測試功能正常，在行車沿途未接收到任何平交道警
      告訊號」云云，可認該平交通於事故發生時，警報及遮斷器運作均為正常，原
      告並無過失。
  ５、原告並無任何過失行為，而與本件損害結果之發生與擴大，具有相當因果關係
      ：
  　(1)所謂無因果關係，係指無此行為，雖必不生此種損害；有此行為，通常亦不生
      此種損害者。若在一般情形上，有此同一條件存在，而依客觀之審查，認為不
      必皆發生此結果者，則該條件與結果並不相當，不過為偶然之事實而已，其行
      為與結果間即無相當因果關係（參照最高法院八十七年度台上字第一五四號裁
      判意旨）。
    (2)經查上開車禍之發生，係因被告甲○○明知其所駕車輛明顯過長且過重，仍貿
      然闖越平交道所致，業經鐵路警察局調查明確屬實。至被告甲○○辯稱：該紅
      綠燈與鐵路列車通行之平交道號誌調控不當，按諸一般情形，實不至於發生「
      撞火車」之結果；否則，倘其所言非虛，系爭平交道將日日隨時發生事故，始
      符社會經驗法則，然事實並非如此，可知二者之間並無相當因果關係存在，被
      告僅空言狡辯，無任何證據以實其說。另被告所呈剪報資料，亦未能明確證明
      ：「案發當日，系爭平交道紅綠燈與號誌間調控不當」之情事。
    (3)反之，參以路過現場目擊者許啟聰卡車駕駛，於卷附案發當日在警訊時之供述
      ：「‧‧‧‧當一輛北上電聯車通過後，柵欄升起，前面四部汽車依序通過平
      交道，當輪到（許啟聰）開行至平交道前【二十公尺處】，忽然看到一輛大型
      拖板車（即被告甲○○駕駛）由對向開上平交道，（許啟聰）就停在平交道前
      ，等待拖板車通過」，亦有會勘紀錄表及鐵路警員繪製之現場平面圖附於刑事
      卷可稽，可知被告甲○○所辯乃卸責之詞，不足採信。
（三）原告因被告甲○○之前揭侵權行為受有損害，已如前述，故原告自得依民法第
      一百八十四條第一項前段、第一百九十六條及第一百八十八條第一項前段等規
      定，請求被告甲○○及翔捷公司連帶賠償該損害，茲分述如下：
  １、機務部分（00000000＋0000000＋66774=00000000）：
　　(1)臺北機廠修理損壞電力機車Ｅ１０１３之工資、材料費（含工帶料），合計一
      千四百四十五萬三千零四元。
    (2)臺北機廠修理損壞原告所有之自強號列車之十二輛客車（客車編號：ＰＰＣ１
      ４０３、ＰＰＣ１４０６、ＰＰＨ１３０３、ＰＰＨ１３０４、ＰＰＴ１００
      ４、ＰＰＴ１０１２、ＰＰＴ１０１３、ＰＰＴ１０１４、ＰＰＴ１０１６、
      ＰＰＴ１０１８、ＰＰＴ１１７１、ＰＰＨ１３４０），共計支出五百一十萬
      四千二百四十二元之工料費（含工帶料）。
    (3)案發之該段鐵路東、西兩修正線，因系爭事故之發生，而受有嚴重創傷是原告
      為處理善後，儘速恢復鐵路交通之順暢，所支出搶修工費共計六十六萬七百七
      十四元。
　２、電務部分（0000000＋115334＋440441=0000000）：
　　(1)原告電務處臺北電務段修理損壞平交道、號誌設備等之工資、材料費（含工
　　　帶料），合計二百零四萬零九百五十四元。
　　(2)臺北電務段進行系爭平交道電訊管道、電纜受損等復舊工程、及事故搶修工程
      ，共計支出一十一萬五千三百三十四元（93823＋6451＋15060=115334）之工
      料費（含工帶料）。
    (3)原告電務處臺北電務段修理損壞電車線設備等之工資、材料費（含工帶料），
      合計四十四萬零四百四十一元。
  ３、工務部分（0000000）：
　　　原告工務處支出搶修費用，合計一百零七萬零九百三十一元。
　４、運務損失部分（00000000＋114850＋270366＋9110＋823790＋320725 =
      00000000）：
    (1)營業損失：系爭事故發生當日為星期六，經與前二個星期六之客運營收平均值
      比較，原告顯有一千一百三十三萬三千六百四十一元之損失。造成事故當日收
      入減少之原因，主要包括二項：已購票旅客之退票（因退票款增加造成收入
      減少）：由於行車事故致列車停駛、晚點等，造成已購票旅客大量退票，此退
      票款乃實際直接損失。原想搭乘火車尚未購票者，由於列車停駛、誤點而取
      消搭乘火車計劃（或改搭乘其他交通工具）造成收入減少。此項收入減少是間
      接損失。本次事故發生在九十一年七月二十日，其營收損失估算，倘與同年六
      月營收作比較基準，因六月為原告離峰月，與事故發生月（七月則為原告尖峰
      月）作比較，並不公平，故以九十一年七月六日及七月十三日同星期日之平均
      數作比較，較為合理。從而，依據九十一年七月六日、七月十三日、七月二十
      日之營業日報統計簡表所示（內含客運收入及退票金額）：
　　　七月六日、十三日同星期日之平均數：【（00000000+00000000）÷2=0000
　　　0000】，七月二十日之營收減少：00000000-00000000=-00000000。
　　(2)用桃園汽車客運、國光號、遊覽車等車輛接駁旅客之車資，共計十一萬四千八
      百五十元。
    (3)其他受傷旅客醫療費、住院慰問金，共計二十七萬零三百六十六元。
　　(4)搶修人員費用：共計九千一百一十元。
　　(5)原告因被告撞擊列車所致，撞毀民房之毀損修理費，共計八十二萬三千七百九
      十元。
    (6)九十二年六月十二日，原告與其中一名受傷旅客歐陽蓉小姐業已達成和解，並
      已墊付賠償金三十二萬零七百二十五元。
  ５、綜上、被告被告甲○○駕駛營業用之曳引車，後有拖板車，駛經鐵路平交道前
      ，見前有車輛時，未待前車駛離鐵路平交道適當距離而後安全通過，要已違反
      前揭交通規則，違反保護他人之法律至為明確而有過失；被告翔捷公司係其僱
      用人亦應共負連帶賠償責任，原告自得依上開法律關係，請求被告連帶賠償如
      訴之聲明所示之金額。至於本件車禍發生時，設施均未故障，顯然本件車禍發
      生，並非原告平交道柵欄、及列車防護系統等設施故障所致。而本件車禍發生
      後，因傷民眾人數不少，原告雖為被害者，亦身為公務機關，在道義上自有義
      務出面慰問傷者之義務，以便協助，且各級長官當時均出面道歉慰問，被告依
      此為辯，主張出面道歉慰問者，就是有過失，顯然牽強，與社會常情不符。
（四）至被告辯稱原告請求被告賠償營業損失，尚須扣除人工費、電力消耗費、機械
      消耗費等成本乙節，顯無理由。蓋：
　１、按損害賠償，除法律另有規定，或契約另有訂定外，須填補債權人所受損害與
      所失利益。而依通常情形，或依已定之計劃、設備，或其他特別情事，可得預
      期之利益，視為所失利益，民法第二百十六條第一、二項定有明文。準此，凡
      依外部客觀情事觀之，足認其已有取得利益之可能，因責任原因事實之發生，
      致不能取得者，即為所失之利益，應由債務人賠償，不以有取得利益之絕對確
      實性為必要（最高法院八十九年度台上字第一九六號、八十九年度台上字第二
      四九號、九十年度台上字第二五號等判決意旨參照）。被告甲○○過失致損毀
      原告之電車線無法正常供電，如此一來，將使得該段鐵路交通運行中斷，旅客
      可能會退票、或轉搭乘其他交通工具，原告將蒙受退票增加、營業收入減少等
      損失。故就該等營業損失部分，被告難以解免其責。易言之，本件車禍若不發
      生，原告本可正常營業，茲因被告甲○○之過失扯斷電車線，致列車之機車、
      電車線損壞無法行駛，並造成東、西線列車中斷，致原告無法按原訂計劃營業
      ，而喪失可得預期之利益，自屬前開規定之「所失利益」，自得向被告請求賠
      償。經查，本次事故之營收損失估算，係將事故發生當日九十一年七月二十日
      之客貨營運收入（00000000），減去九十一年七月六日及七月十三日同星期日
      之客貨營運收入平均數【（00000000+00000000）÷2=00000000】元，即為
      00000000元（00000000-00000000=-00000000）；但並未加進事故發生當日九
      十一年七月二十日之退票款0000000元。縱須減去原告在當日因本件事故所減
      少支出之電力費之所受利益，惟當日事故所生之積極損害「退票款」，原告並
      未一併請求被告賠償，僅請求營運收入減少之損失，當屬合理。況當日「退票
      款」金額，遠高於原告原告在當日因本件事故所減少支出之電力費，再扣除該
      電力消耗費，反而對原告不公平。又關於鐵路設備部份之修復因屬專業知識，
      無法委外修復，故均以「代辦工程預算」方式辦理索賠。又「臺灣鐵路管理局
      代辦工程作業要點」（下簡稱：同前要點）係奉前交通處函轉前臺灣省政府核
      定在案。依該要點第十三條之規定，代辦工程、修造費用包括管理費、自辦工
      費、材料費、間接費等。至系爭事故之搶修員工，雖均受僱於原告，但原告支
      付員工薪資，係為原告之利益，為原告服勞務而僱用工人，並非為被告之利益
      服勞務（為被告造成之事故搶修）。換言之，倘本件事故不發生，原告之員工
      可於他處工作，對原告而言，員工無法至他處工作，而必須搶修本件事故所造
      成之損害（包括修復車輛），而喪失可得預期之利益，即為原告所受之損害。
      況依同前要點施行細則第五條之規定，代辦工程費用之工資部分，費用計算除
      正常薪資外，依勞動基準法規定，原告尚須支付員工保險、福利、醫藥等費用
      ，此亦係因本件事故造成之損失，均須一併列入。被告執此為辯，至無理由。
　２、另被告辯稱原告就系爭肇事平交道路段之設置，未履行法定義務，亦屬有過失
      云云，同為無理：
    (1)按市區道路之修築、改善、及養護，其主管機關：在中央為內政部；在縣（市
      ）為縣（市）政府；並得由各有關鄉（鎮市）公所辦理之。而屬於道路上各項
      標誌、號誌、設備等，係「市區道路附屬工程」，於道路修築時，應列入修築
      計劃一併辦理。市區道路條例第一、三、四、五、七條分別定有明文。
    (2)次按「道路交通標誌標線號誌設置規則」明定：「標誌、標線、號誌之設置
      、養護及號誌之運轉，由主管機關依其管轄辦理之」【第四條】、「本規則
      所稱主管機關，指公路主管機關、市區道路主管機關及警察機關」【第五條】
      、（３）「道路與交通狀況有變更時，應增設必要之標誌、標線、號誌，並將
      不必要之標誌、標線、號誌同時清除」【第六條第二項】。
    (3)經查火車為高速交通工具，運送旅客、物品，貴在節省時間、爭取時效。故火
      車駕駛人保持其高速行車，自得信賴行人及車輛，均將遵守交通規則。況查通
      過鐵路平交道之道路兩側，係由「道路主管機關」依實際地形狀況，設置標誌
      等防護設施以為規劃設計之責，本件系爭平交道縱設備簡陋，亦非肇事之原因
      ，原告自無須負過失責任。
    (4)況且，原告就系爭平交道路形不佳，曾在多次與相關單位研商會議中提出多項
      建議，惟因各相關單位未能積極主動配合，致成效緩慢，然原告確已盡力而為
      。又在相關單位尚未完成改善之二年多前，原告在包括本件東鶯里平交道在內
      之五百個平交道旁都投下鉅資設有「告警裝置」，當車輛在平交道上無法及時
      駛離，只要按下「告警裝置」，即會通知列車司機，就可煞車避免撞上，原告
      顯有盡其善良管理人之注意義務，防止意外事故之發生。
　３、末查，觀諸承辦警員所繪製現場平面圖所示，系爭平交道約十餘公尺寬；再
　　　參以路過現場目擊者許姓卡車駕駛，於案發當日在警訊時證稱：「（問：你
　　　當時駕駛大貨車停車位置距離平交道有多遠？）大約有二十公尺左右」云云
　　　，一般拖板車進入該平交道「轉彎空間」應當十分充裕。惟本件被告甲○○
　　　所駕駛之拖板車，違規附掛兩節拖板車，且均各載Ｈ型鋼樑八根，每根長度
　　　二十一．三公尺，其車身總長為四十八點六二公尺（602公分＋2130＋2130
　　　=4862），須較一般車輛有更大之「轉彎空間」，致無法順利通過該平交道
　　　，始為肇事之主因。
三、證據：提出（一）91.07.20內政部警政署鐵路警察局第一警務段道路交通事故紀
    錄通報單影本乙件；（二）91.07.25鐵路局九一鐵行字第一六○二四號函及列車
    障礙事故概況報告影本各乙件；（三）91.07.30內政部警政署鐵路警察局第一警
    務段（鐵壹警刑字第○九一○○○三五七九號函）事故調查報告影本乙件；（四
    ）車輛損失統計表影本乙件；（五）91.10.21鐵路局九一鐵運轉字第二二七一二
    號函影本乙件；（六）臺北機廠代外工作工料代價單乙件；（七）臺北機廠代外
    工作工料估計單十一件；（八）臺北機務段車輛修理費用報告乙件；（九）臺北
    電務段修理計價單乙件；（十）電務零星修繕工程預算表三件；（十一）工程數
    量計算表乙件；（十二）臺北工務處公函、工務段之施工預算明細表、單價分析
    表、數量計算表、工程說明書、工程預算表、工程數量計算表各乙件；（十三）
    營收損失估算表乙件；（十四）統一發票四件；（十五）旅客發放慰問金清單乙
    件及醫療費用收據；（十六）統一發票五件；（十七）估價單乙件、收據發票三
    件；（十八）和解書；（十九）債權讓與證明書；（二十）收據；（二一）診斷
    證明書七件；（二二）醫療費用收據；（二三）工作證明；（二四）九十一年七
    月六日之營業日報統計簡表影本乙件：（二五）九十一年七月十三日之營業日報
    統計簡表：（二六）九十一年七月二十日之營業日報統計簡表影本乙件；（二七
    ）臺灣鐵路管理局代辦工程作業要點影本乙件；（二八）簡報五；（二九）現場
    平面圖影本乙件。
乙、被告方面：
壹、被告翔捷交通有限公司部分：
    被告翔捷公司於最後言詞辯論期日未到場，惟據其以前辯論，聲明、陳述略以：
一、聲明：求為判決原告之訴及假執行之聲請均駁回；並陳明如受不利判決願供擔保
    請免為假執行。
二、陳述：相關剪報資料並未提及被告甲○○有原告所稱之違規情形，純粹是現場腹
    地空間不夠，轉彎很困難，現場紅綠燈事發後有變更設計，被告甲○○並無過失
    可言。
貳、被告甲○○部分：
一、聲明：求為判決原告之訴及假執行之聲請均駁回；並陳明如受不利判決願供擔保
    請免為假執行。
二、陳述：
（一）、被告甲○○於九十一年七月二十日九時二分許，駕駛前揭曳引車行經臺北縣
        鶯歌鎮○○里○○○○道時，前面固有車輛，然所有前車均已駛離鐵路平交
        道，且被告甲○○審度當時交通狀況，自忖駕駛曳引車縱屬長車仍能安全通
        過，斯時始行通過三甲平交道。詎料，經過該平交道由海側往山側行駛，於
        轉角路口設有紅綠燈管制，竟該紅綠燈與鐵路列車通行之平交道號誌聯線調
        控不當，即此突然造成對向車道道路壅塞並使被告甲○○駕駛車輛因轉彎腹
        地不足而滯停於平交道上釀致本件事故。
（二）、本件行車事故之發生原因尚非如原告所述即被告甲○○駕駛車輛未俟前車駛
        離鐵路平交道適當距離而後車能安全通過後始行通過，實因現場平面道路紅
        綠燈調控不當（該紅綠燈管制已經撤除），且致對向車道壅塞使被告所駕車
        輛欠缺足夠轉彎腹地所致。
（三）、關於原告主張損害賠償金額部份，查原告主張因本件所受損害部份，被告甲
        ○○就其數額並不爭執；惟原告主張因本件所失利益部分（即營業損失含直
        、間接損失），被告甲○○認應扣除原告就此之成本支出方符公允，是該成
        本支出猶待原告計算。
（四）、關於原告主張被告甲○○本件過失部份，原告係主張被告甲○○肇致本件行
        車事故存有「載運長度及載運總重量違反規定」、「在鐵路平交道前，未俟
        前車駛離平交道適當距離即行通過」及「在鐵路平交道上倒車」等過失，惟
        經比對內政部警政署鐵路警察局第一警務段刑案偵查卷宗資料如左，「（甲
        ○○所駕）曳引車頭已通過平交道而拖車尚未駛出平交道安全距離，且對向
        陸續有車輛欲通過平交道，『致』嫌疑人甲○○所駕駛之曳引車及拖車無法
        全部駛出平交道，且該拖車後面亦有車輛，無法後退造成‧‧‧滯留於東鶯
        平交道上」；「托板車行經東鶯平交道﹃因車身過長﹄無法順利通過平交道
        而滯留於平交道上」；「當時我行經平交道等待一輛火車經過，柵欄拿起後
        ，等待對面車道淨空才緩慢開始開車，等到前面灣（彎）道時，因為前面車
        輛一湧而上，堵住前面車道，而後面有一部白色卡車擋住後退道路，我試著
        倒車但都無法前進、後退」、「當被（初）我一直按著車上喇叭，看有無車
        會讓我開過去，並以手勢請求車輛讓我通過」、「我要起動車輛時，有等到
        前面道路淨空才行駛，但開後車輛卻一湧而上」；「有一輛北上電聯車先經
        該平交道，當該電聯車經過，中正路有一部拖板車要往三峽方向行駛，我大
        貨車前有三、四部自小客車先通過平交道，因該路段有一小彎道，我就先停
        車讓該拖板車車號（經查○二五ＧＭ）先行，『因該車車身過長無法通過平
        交道』，我就立即倒車要讓其先行，因後面又有車輛無法繼續倒車，但該拖
        板車車頭已過平交道，平交道警鈴柵欄又開始運作，而車身有三分之二還在
        平交道上無法駛離」、「（當時駕駛大貨車停車位置距離平交道）大約有二
        ○公尺左右」、「當時平交道內只有該拖板車欲通過平交道並無其他車輛」
        。準此可悉，本件被告甲○○既無「在鐵路平交道前，未俟前車駛離平交道
        適當距離即行通過」與「在鐵路平交道上倒車」之過失，而被告甲○○所駕
        曳引車載運長度及載運總重量固屬違反規定，然是項違規實屬該當依道路交
        通管理處罰條例處罰與否之問題，能否逕認與本件事故之發生有直接之因果
        關係者，非不無疑問。易言之，被告甲○○辯稱本件肇事實因東鶯平交道位
        於上坡彎道，兩側道路亦屬狹窄，現場路況復無供大型車輛轉彎之足夠腹地
        ，兼以當日車潮擁擠且鐵路交通亦屬頻繁等，仍應詳予審酌。
三、證據：（一）剪報影本二份；（二）剪報影本乙份；（三）剪報影本乙份。
　　理　　由
壹、程序方面：
一、本件被告翔捷公司未於最後言詞辯論期日到場，核無民事訴訟法第三百八十六條
    所列各款情形，爰依原告之聲請，由其一造辯論而為判決。
二、按訴狀送達後，原告不得將原訴變更或追加他訴。但被告同意者，及擴張或減縮
    應受判決事項之聲明者，不在此限；被告於訴之變更或追加無異議，而為本案之
    言詞辯論者，視為同意變更或追加，民事訴訟法第二百五十五條第一項第一款、
    第三款及第二項分別定有明文。本件原告起訴原請求（一）被告連帶給付原告三
    千五百八十四萬三千四百三十七元，及自起訴狀繕本送達翌日起至清償日止，按
    年息百分之五計算之利息；（二）前項請求，請依職權宣告假執行；嗣於九十二
    年八月七日具狀變更聲明（一）為：「被告應連帶給付原告三千六百十六萬四千
    一百六十二元，及自起訴狀繕本最後送達被告翌日起至清償日止，按年息百分之
    五計算之利息」，係聲明之擴張，且被告並無異議而為本案之言詞辯論，核與民
    事訴訟法第二百五十五條第一項第三款及第二項規定相符，依法自應准許，合先
    敘明。
貳、得心證之理由：
一、原告起訴主張：被告翔捷公司司機即被告甲○○，於九十一年七月二十日九時二
    分許，駕駛被告翔捷公司所有○二五ＧＭ號牌曳引車，在原告縱貫線基隆起四八
    公里九○七公尺處，由海側往山側行駛通過臺北縣鶯歌鎮○○○里○○○○○道
    時，與原告所有第一○○九次列車發生撞擊，致該列車當場出軌，平交道設備嚴
    重受損，並造成鐵路南北交通中斷，被告甲○○因有完全之過失，翔捷公司則應
    連帶賠償該損害，而原告所受之損害，包括機務部分、電務部分、工務部分、運
    務損失部分，共計三千六百十六萬四千一百六十二元是以，原告爰依侵權行為損
    害賠償之法律關係，請求被告給付三千六百十六萬四千一百六十二元，及自訴訟
    狀繕本送達被告之翌日即九十二年二月二十五日起至清償日止，按年息百分之五
    計算之利息，並陳明願供擔保請准宣告假執行等語。
二、被告被告翔捷公司於最後言詞辯論期日未到場，惟據其以前辯論，略以：相關剪
    報資料並未提及被告甲○○有原告所稱之違規情形，純粹是現場腹地空間不夠，
    轉彎很困難，現場紅綠燈事發後有變更設計，被告甲○○並無過失可言等語。被
    告甲○○則以：本件行車事故之發生原因尚非如原告所述即被告甲○○駕駛車輛
    未俟前車駛離鐵路平交道適當距離而後車能安全通過後始行通過，實因現場平面
    道路紅綠燈調控不當（該紅綠燈管制已經撤除），且致對向車道壅塞使被告所駕
    車輛欠缺足夠轉彎腹地所致，而關於原告主張損害賠償金額部份，就其數額並不
    爭執；惟原告主張因本件所失利益部分（即營業損失含直、間接損失），則應扣
    除原告就此之成本支出方符公允，是該成本支出猶待原告計算等語，被告二人並
    均陳明願供擔保請准宣告免為假執行。
三、得心證之理由：
（一）原告主張被告翔捷公司司機即被告甲○○，於九十一年七月二十日上午九時二
      分許，駕駛被告翔捷公司所有○二五ＧＭ號牌曳引車，在原告縱貫線基隆起四
      八公里九○七公尺處，由海側往山側行駛通過臺北縣鶯歌鎮○○○里○○○○
      ○道時，與原告所有第一○○九次列車發生撞擊，致該列車當場出軌，平交道
      設備嚴重受損，並造成鐵路南北交通中斷之事實，業據提出91.07.20內政部警
      政署鐵路警察局第一警務段道路交通事故紀錄通報單影本乙件、91.07.25鐵路
      局九一鐵行字第一六○二四號函及列車障礙事故概況報告影本各乙件、91.07
      .30 內政部警政署鐵路警察局第一警務段（鐵壹警刑字第○九一○○○三五七
      九號函）事故調查報告影本乙件、車輛損失統計表影本乙件及本院九十二年度
      交簡字第六八四號刑事判決一份為證，且經被告自認為真。而被告甲○○係受
      僱於被告翔捷公司擔任曳引車司機之工作，為從事駕駛業務之人乙節，亦為被
      告所不否認，則本件所應先行審究者，應為被告甲○○對於本件事故之發生，
      是否確有過失及原告是否與有過失等情。
　１、查證人即路過現場目擊之卡車駕駛許啟聰於警訊時已證述：「‧‧‧‧當一輛
      北上電聯車通過後，柵欄升起，前面四部汽車依序通過平交道，當輪到（許啟
      聰）開行至平交道前【二十公尺處】，忽然看到一輛大型拖板車（即被告甲○
      ○駕駛）由對向開上平交道，（許啟聰）就停在平交道前，等待拖板車通過」
      等語明確，核與證人即火車司機黃純雄於警訊時證稱：「發現進路上有乙輛由
      海線駛入之曳引拖車，停在平交道東、西正綠上妨害行車，立即鳴笛並緊急煞
      車但己不及」等情相符，是被告甲○○於警訊時既亦自承其載運Ｈ型鋼樑共三
      十噸，每根長度二十一．三公尺，所裝載之重量及長度均超長超重之情形無訛
      （見九十一年七月二十五日偵訊筆錄），復有會勘紀錄表及鐵路警員繪製之現
      場平面圖附於刑事卷可稽，則按「駕駛人應在軌道外三至六公尺前，暫停、看
      、聽鐵路兩方無火車來時，始得通過。」；「汽車駛至鐵路平交道前，如前面
      有車輛時，應俟前車駛離平交道適當距離而後車能安全通過後，始得通過。」
      ；「在鐵路平交道上不得超車、迴車、倒車或臨時停車。」；「曳引車牽引拖
      架時，裝載後全長不得超過十八公尺。」；「裝載後全長不得超過十八公尺」
      、同項第三、四款則明定，曳引車牽引拖架時，裝載物品之長度及重量應遵照
      ；「全聯結車裝載總重量之限制，以及裝載之貨物及貨櫃不得伸出車尾之外。
      」，道路交通安全規則第一○四條第一項第三款、第一○四條第二項、第一三
      ○條第四款、第八十二條第一項第二款、同條第一項第二、三、四款及第八十
      一條第二、五款分別定有明文，從而被告甲○○駕駛上述曳引車，竟附掛兩節
      拖板車，且均各載Ｈ型鋼樑八根，每根長度二十一．三公尺，致其所裝載之重
      量及長度均明顯超出前開法律規定，且本應注意上開規定，在火車軌道前暫停
      ，俟與前車保持適當安全距離，且待平交道「淨空」之後，始得通過，時又無
      不能注意之情形，竟疏未注意於平交道前停、看、聽，貿然強行闖越平交道，
      竟疏未注意於平交道前停、看、聽，貿然強行闖越平交道，復因車身過長致轉
      彎半徑變大，無法一次通過平交道，竟違法倒車轉彎時，致第二節拖板車尚停
      於平交道上，而與原告所有第一○○九次列車發生撞擊，致該列車當場出軌，
      平交道設備嚴重受損，並造成鐵路南北交通中斷，足認被告甲○○之行為有過
      失至明。而被告甲○○因有上述過失行為，並經本院刑事庭於九十二年八月二
      十九日以九十二年度交簡字第六八四號判決有期徒刑四月確定，有上述刑事判
      決一份在卷可憑，益徵被告甲○○確有過失無訛。
　２、再原告就本件事故是否與有過失之部分，按所謂無因果關係，係指無此行為，
      雖必不生此種損害；有此行為，通常亦不生此種損害者。若在一般情形上，有
      此同一條件存在，而依客觀之審查，認為不必皆發生此結果者，則該條件與結
      果並不相當，不過為偶然之事實而已，其行為與結果間即無相當因果關係（參
      照最高法院八十七年度台上字第一五四號裁判意旨）。則查本件事故之發生，
      係因被告甲○○明知其所駕車輛明顯過長且過重，仍貿然闖越平交道所致，有
      如前述，雖被告甲○○另辯稱：該紅綠燈與鐵路列車通行之平交道號誌調控不
      當云云，然其並未舉證以實其說，依被告所呈剪報資料，亦未能證明事故發生
      之時，系爭平交道之紅綠燈與號誌間確有調控不當之情事，是被告辯稱原告就
      本件事故與有過失云云，即屬無據。
（二）次按按因故意或過失，不法侵害他人之權利者，負損害賠償責任；受僱人因執
      行職務，不法侵害他人之權利者，由僱用人與行為人連帶負損害賠償責任，但
      選任受僱人及監督其職務之執行，已盡相當之注意或縱加以相當之注意而仍不
      免發生損害者，僱用人不負賠償責任；不法毀損他人之物者，被害人得請求賠
      償其物因毀損所減少之價值，民法第一百八十四條第一項前段、第一百八十八
      條第一項前段、第一百九十六條分別定有明文。本件被告甲○○為被告翔捷公
      司之司機而為翔捷公司之受僱人，被告甲○○係因駕駛被告翔捷公司所有之曳
      引車於執行職務時不法侵害原告之權利，僱用人翔捷公司復不能證明其選任受
      僱人及監督其職務之執行，已盡相當之注意，或縱加以相當之注意仍不免發生
      損害者，被告翔捷公司應與被告甲○○依民法第一百八十八條第一項前段之規
      定連帶負損害賠償責任。茲就原告請求被告賠償費用，是否應予准許，分述為
      次：
  １、按當事人對於他造主張之事實，於言詞辯論時不爭執者，視同自認；當事人對
      於他造主張之事實，已於相當時期受合法之通知，而於言詞辯論期日不到場，
      亦未提出準備書狀爭執者，準用第一項之規定，民事訴訟法第二百八十條第一
      項及第三項前段分別定有明文。則查被告甲○○既陳稱對於原告主張因本件所
      受損害部分就其數額並不爭執，僅認原告主張因本件所失利益部分（即營業損
      失含直、間接損失），認應扣除原告就此之成本支出方符公允等語，復據原告
      就所受損害部分提出車輛損失統計表影本乙件、91.10.21鐵路局九一鐵運轉字
      第二二七一二號函影本乙件、臺北機廠代外工作工料代價單乙件、臺北機廠代
      外工作工料估計單十一件、臺北機務段車輛修理費用報告乙件、臺北電務段修
      理計價單乙件、電務零星修繕工程預算表三件、工程數量計算表乙件、臺北工
      務處公函、工務段之施工預算明細表、單價分析表、數量計算表、工程說明書
      、工程預算表、工程數量計算表各乙件為證，復為被告甲○○所不爭執，被告
      翔捷公司則已於相當時期受合法之通知，既不於言詞辯論期日到場爭執，復未
      提出書狀以供本院斟酌，依民事訴訟法第二百八十條第三項準用第一項之規定
      ，視同自認，應認原告此部分之主張為真實，原告請求被告連帶賠償之，應予
      准許。其賠償項目及數額如下：
  (1)、機務部分（00000000＋0000000＋66774=00000000）：
　　臺北機廠修理損壞電力機車Ｅ１０１３之工資、材料費（含工帶料），合計一
      千四百四十五萬三千零四元。
    臺北機廠修理損壞原告所有之自強號列車之十二輛客車（客車編號：ＰＰＣ１
      ４０３、ＰＰＣ１４０６、ＰＰＨ１３０３、ＰＰＨ１３０４、ＰＰＴ１００
      ４、ＰＰＴ１０１２、ＰＰＴ１０１３、ＰＰＴ１０１４、ＰＰＴ１０１６、
      ＰＰＴ１０１８、ＰＰＴ１１７１、ＰＰＨ１３４０），共計支出五百一十萬
      四千二百四十二元之工料費（含工帶料）。
    搶修工費共計六十六萬七百七十四元。
  (2)、電務部分（ 0000000＋115334＋440441=0000000）：
　　原告電務處臺北電務段修理損壞平交道、號誌設備等之工資、材料費（含工
　　　帶料），合計二百零四萬零九百五十四元。
　　臺北電務段進行系爭平交道電訊管道、電纜受損等復舊工程、及事故搶修工程
      ，共計支出一十一萬五千三百三十四元（93823＋6451＋15060=115334）之工
      料費（含工帶料）。
    原告電務處臺北電務段修理損壞電車線設備等之工資、材料費（含工帶料），
      合計四十四萬零四百四十一元。
  (3)、工務部分（0000000）：原告工務處支出搶修費用，合計一百零七萬零九百三
      十一元。
２、再就原告主張運務損失部分，就其中之營業損失部分，被告甲○○辯以應扣除營
    業成本云云，茲審究如下：
  (1)被告就原告主張用桃園汽車客運、國光號、遊覽車等車輛接駁旅客之車資，共
    計十一萬四千八百五十元；其他受傷旅客醫療費、住院慰問金，共計二十七萬
    零三百六十六元；原告因被告撞擊列車所致，撞毀民房之毀損修理費，共計八
    十二萬三千七百九十元；九十二年六月十二日，原告與其中一名受傷旅客歐陽
    蓉小姐業已達成和解，並已墊付賠償金三十二萬零七百二十五元；搶修人員費
    用：共計九千一百一十元等部分，並不爭執，復有統一發票四件、旅客發放慰問
    金清單乙件及醫療費用收據、估價單乙件、收據發票三件、和解書、債權讓與證
    明書、收據、診斷證明書七件、醫療費用收據、統一發票五件等件在卷可按，是
    應認原告此部分之主張為真實，原告請求被告連帶賠償之，亦應予准許。
  (2)至就營業損失一千一百三十三萬三千六百四十一元之部分，原告所請求上開費用
    業據其提出營收損失故算表一件為證，其計算標準則係評估造成事故當日收入減
    少之原因，主要包括二項：已購票旅客之退票（因退票款增加造成收入減少）
    ，由於行車事故致列車停駛、晚點等，造成已購票旅客大量退票，此退票款乃實
    際直接損失。原想搭乘火車尚未購票者，由於列車停駛、誤點而取消搭乘火車
    計劃（或改搭乘其他交通工具）造成收入減少，此項收入減少是間接損失，而本
    次事故發生在九十一年七月二十日，其營收損失估算，倘與同年六月營收作比較
    基準，因六月為原告離峰月，與事故發生月（七月則為原告尖峰月）作比較，並
    不公平，故以九十一年七月六日及七月十三日同星期日之平均數作比較，較為合
    理，從而，依據九十一年七月六日、七月十三日、七月二十日之營業日報統計簡
    表所示（內含客運收入及退票金額）：七月六日、十三日同星期日之平均數：【
    （00000000+00000000）÷2=00000000】，七月二十日之營收減少：00000000-
    00000000=-00000000】。則按損害賠償，除法律另有規定或契約另有訂定外，須
    填補債權人所受損害與所失利益；而依通常情形，或依已定之計劃、設備，或其
    他特別情事，可得預期之利益，視為所失利益，民法第二百十六條第一、二項定
    有明文。準此，凡依外部客觀情事觀之，足認其已有取得利益之可能，因責任原
    因事實之發生，致不能取得者，即為所失之利益，應由債務人賠償，不以確實可
    取得之利益為限（最高法院八十九年度台上字第二四九號判決意旨參照）。查本
    件事故發生在九十一年七月二十日，原告營收損失估算，倘與同年六月營收作比
    較基準，因六月為原告離峰月，與事故發生月（七月則為原告尖峰月）作比較，
    並不公平，故原告以九十一年七月六日及七月十三日同星期日之平均數作比較，
    而依據九十一年七月六日、七月十三日、七月二十日之營業日報統計簡表所示而
    為上述計算，因本件車禍若不發生，原告本可正常營業，茲因被告甲○○之過失
    ，致列車無法行駛，並造成鐵路交通中斷，致原告無法按原訂計劃營業，而喪失
    可得預期之利益，依前開規定，自得向被告請求連帶賠償，被告甲○○於此所辯
    ，尚非有理，堪信原告此部分主張之事實為真。
三、綜上所述，原告所受損害及所失利益數額共計三千六百十六萬四千一百六十二元
    ，從而，原告依侵權行為損害賠償之法律關係，請求被告連帶給付上開金額並自
    起訴狀繕本最後送達被告翌日即九十二年二月二十五日起至清償日止，按年息百
    分之五計算之利息，為有理由，應予准許。
四、本件事證已臻明確，兩造其餘攻防方法及舉證，於判決結果無影響，無一一臚列
    斟酌之必要，附此敘明。
五、兩造陳明願供擔保，聲請宣告假執行或免為假執行，經核並無不合，爰分別酌定
    相當之擔保金額宣告之。
據上論結：原告之訴為有理由，依民事訴訟法第七十八條、第八十五條第二項、第三
百九十條第二項、第三百九十二條、第三百八十五條第一項，判決如主文。
中　　　華　　　民　　　國　　九十三　　年　　　三　　　月　　    三　　日
                                臺灣板橋地法院民事第一庭
~B法　　　官　邱靜琪
右為正本，係照原本作成。
如對本判決上訴，須於判決送達後廿日內向本院提出上訴狀
中　　　華　　　民　　　國　　九十三　　年　　　三　　　月　　    三　　日
~B法院書記官　白俊傑
